【裁判字號】    99,易,128
【裁判日期】    990531
【裁判案由】    竊盜
【裁判全文】
臺灣基隆地方法院刑事判決               99年度易字第128號
公  訴  人  臺灣基隆地方法院檢察署檢察官
被      告  己○○
            戊○○
            丁○○
上列被告等因竊盜案件，經檢察官提起公訴（九十九年度偵字第
九八一號）及追加起訴（九十九年度偵字第一六七三、一七二五
號），被告等於本院準備程序均先就被訴事實為有罪陳述，本院
於聽取當事人之意見後，裁定進行簡式審判程序，判決如下：
    主  文
己○○、戊○○、丁○○結夥三人以上攜帶兇器毀壞門扇竊盜，
均累犯，各處有期徒刑捌月。扣案油壓剪壹支及鋸片貳支均沒收
。
    事  實
一、己○○前因違反毒品危害防制條例案件，經本院判處有期徒
    刑四月確定，於民國九十八年三月二十三日易科罰金執行完
    畢；戊○○前因違反毒品危害防制條例案件，經臺灣宜蘭地
    方法院判處有期徒刑六月確定，再經同法院依中華民國九十
    六年罪犯減刑條例裁定減其宣告刑二分之一確定，於九十六
    年十二月三十一日易科罰金執行完畢；丁○○前因竊盜案件
    ，經本院分別判處有期徒刑十月、四月、四月、八月及八月
    確定，再經本院依中華民國九十六年罪犯減刑條例就上開各
    罪均裁定減其宣告刑二分之一，及定其應執行有期徒刑一年
    四月確定，於九十七年四月十四日假釋，於九十七年六月二
    十八日縮刑期滿未經撤銷假釋，其未執行之刑，以已執行論
    ，而執行完畢。
二、詎渠等均不知悔改，丁○○因其曾前往基隆市○○區○○街
    七七巷十二號丙○○及甲○○夫妻住處行竊（經臺灣基隆地
    方法院檢察署檢察官另以九十九年度偵字第一一八○號提起
    公訴），竟向己○○及戊○○提議前往上址行竊，三人即基
    於意圖為自己不法所有之竊盜犯意聯絡，由己○○於九十九
    年二月十二日上午十時許，駕駛其前向李志強在基隆市○○
    區○○路四○○號「吉利貨車出租行」承租之車牌號碼六○
    三五－ＵＵ號自用小貨車，搭載戊○○與丁○○，先一同前
    往購得油壓剪一支及鋸片二支作為行竊工具，再共同前往上
    開丙○○及甲○○住處，由丁○○在屋外把風，己○○則持
    上開客觀上可供兇器使用之油壓剪一支及鋸片二支剪斷上開
    丙○○及甲○○住處後門鐵條並敲破玻璃，繼由戊○○伸手
    打開門鎖，己○○及戊○○再啟門入內，共同竊得現金新臺
    幣（下同）二萬元及NOKIA 牌行動電話一支（價值約三千元
    ），適因附近鄰居謝曹美聽見玻璃破裂聲前往查看，斯時已
    在門外之戊○○見謝曹美前來，遂呼喚己○○外出，二人旋
    即逃逸，丁○○則在上址前門處佯裝持行動電話通話，並向
    謝曹美謊稱其在附近訪友，再趁機逃逸。嗣經警據報前往處
    理，在丙○○及甲○○上址後門處發現上開己○○所持用而
    未及攜離之油壓剪一支及鋸片二支，再經調閱附近監視器錄
    影畫面，而循線查知己○○係向吉利貨車出租行承租上開自
    用小貨車，趁己○○與戊○○於同日下午三時四十分許至吉
    利貨車出租行返還上開自用小貨車之際上前盤查，而經己○○及戊○○同意執行搜索結果，在戊○○皮包內查扣前揭所
    竊得行動電話及剩餘贓款一千元，並在上開自用小貨車內扣
    得己○○所有油壓剪及鐵鎚各一支。
三、案經丙○○訴由基隆市警察局第二分局分別報請臺灣基隆地
    方法院檢察署檢察官偵查起訴暨追加起訴。
    理  由
一、程序事項
    按刑事案件於第一審辯論終結前，得就與本案相牽連之犯罪
    ，追加起訴，刑事訴訟法第二百六十五條第一項定有明文；
    而所謂相牽連之案件，則係指刑事訴訟法第七條所列之：一
    、一人犯數罪者。二、數人共犯一罪或數罪者。三、數人同
    時在同一處所各別犯罪者。四、犯與本罪有關係之藏匿人犯
    、湮滅證據、偽證、贓物各罪者。又追加起訴之目的既係為
    求訴訟經濟，則其究否相牽連之案件，當應從起訴形式而為
    觀察。查公訴人係以數人共犯一罪為由，於本院原所受理九
    十九年度易字第一二八號被告己○○及戊○○竊盜案件中，
    以追加起訴書追加起訴被告丁○○，自其追加起訴之形式及
    程序觀察，與刑事訴訟法第七條第二款所指「數人共犯一罪
    」之要件及同法第二百六十五條第一項之「於第一審言詞辯
    論終結前」規定相符。從而，本件追加起訴程序應屬合法。
二、實體事實之認定
    上揭犯罪事實，業據被告己○○、戊○○及丁○○於本院準
    備及審判程序均自白不諱，且互核相符，復有證人即告訴人
    丙○○、證人謝曹美、李志強於警詢時之證述、扣案之油壓
    剪一支及鋸片二支、卷附基隆市警察局第二分局搜索扣押筆
    錄及扣押物品目錄表、丙○○所出具之贓物認領保管單、小
    貨車出租合約書影本各一份、現場及查獲過程照片二十三張
    可佐，本件事證明確，被告等三人之犯行洵堪認定，應依法
    論科。
三、論罪科刑
  (一)按刑法上所謂結夥三人以上係指有共同犯罪之故意，結為一
    夥而言，把風行為，在排除犯罪障礙，助成犯罪之實現，在
    合同意思範圍內分擔犯罪行為之一部，故亦係共同正犯而應
    計入結夥之內（最高法院七十二年度台上字第三二○一號判
    決意旨可資參照）。查本案犯罪係被告丁○○向被告己○○
    及戊○○提議，並由被告丁○○於被告己○○及戊○○進入
    告訴人上址住處行竊之際，在屋外把風，業如前揭認定，被
    告丁○○係本於共同竊盜之犯意聯絡，而分擔犯罪行為之一
    部分，其自屬刑法第三百二十一條第一項第三款所謂「結夥
    三人」之其中一人。又按刑法第三百二十一條第一項第三款
    之攜帶兇器竊盜罪，係以行為人攜帶兇器竊盜為其加重條件
    ，此所謂兇器，其種類並無限制，凡客觀上足對人之生命、
    身體、安全構成威脅，具有危險性者均屬之，且祇須行竊時
    攜帶此種具有危險性之兇器為已足，並不以攜帶之初有行兇
    之意圖為必要，亦不以使用為必要（最高法院七十九年臺上
    字第五二五三號判例、九十二年度臺上字第三六六九號判決
    意旨可資參照）。而查被告三人於本案犯罪後，在現場遺留
    而經查扣之油壓剪一支及鋸片二支，均為金屬製品，又該鋸
    片二支尚有鋒利鋸齒，有卷附照片可憑，倘持以揮擊他人，
    顯足以傷害人之生命、身體及安全，客觀上具有相當危險性
    ，自屬兇器無疑。再按所謂毀越門扇牆垣，係指毀損或超越
    及踰越門扇牆垣而言。與用鑰匙開鎖或撬開門鎖啟門入室者
    不同。司法院解釋所謂越進門扇牆垣，其越進二字亦應解為
    超越或踰越而進，非謂啟門入室即可謂之越進；所謂毀越門
    扇，其「越」指逾越而言，如係從門走入或開鎖啟門入室，
    均不得謂為逾越門扇（最高法院二十二年上字第四五四號判
    例、七十七年度台上字第一一三○號判決意旨參照）。另按
    毀越門扇而入室行竊，其越入行為即屬侵入住宅，已結合於
    所犯加重竊盜之罪質中，無更行構成侵入住宅罪之理（最高
    法院二十七年上字第一八八七號判例參照）。是本案被告己○○破壞告訴人上址後門玻璃及鐵條，再由被告戊○○伸手
    啟門入內，僅構成毀壞門扇之加重事由。是核被告三人上開
    所為，均係犯刑法第三百二十一條第一項第四、三、二款之
    結夥三人以上攜帶兇器毀壞門扇竊盜罪。
  (二)按同一竊盜行為同時具備刑法第三百二十一條第一項所列數
    款加重條件時，係屬實質上之一罪（最高法院七十六年台上
    字第三二九一號判決參照）。本案起訴書及追加起訴書雖漏
    未引用刑法第三百二十一條第一項第二款之加重條件，然觀
    諸追加起訴書（本案起訴之犯罪事實以追加起訴書所載為準
    ，詳下述）犯罪事實欄業已載明本案被告行竊手法，應認檢
    察官業已起訴此部分事實，僅法條部分款次漏載，且因此部
    分僅係加重條件之擴張，復經本院於準備及審判程序均就被
    告三人所涉刑法第三百二十一條第一項第四款、第三款及第
    二款之加重事由踐行告知程序，無礙於被告等三人訴訟上防
    禦權，本院自無庸變更起訴法條，而應依法論以上開罪名。
  (三)被告三人就上開犯行，有犯意聯絡及行為分擔，均為共同正
    犯。
  (四)被告三人分別有如事實欄一所載之刑案前科及有期徒刑執行
    記錄，有臺灣基隆地方法院檢察署刑案資料查註紀錄表及臺
    灣高等法院被告前案紀錄表在卷為憑，渠等於有期徒刑執行
    完畢後五年內，故意再犯本案有期徒刑以上之罪，均為累犯
    ，俱應依法加重其刑。
  (五)本案有關被告己○○及戊○○之起訴書所載犯罪事實，與有
    關被告丁○○之追加起訴書所載犯罪事實，本有些微差異（
    包括由何人入內行竊及何人負責把風、所竊現金金額及在現
    場扣得之犯罪工具等），致公訴意旨略顯不明。經本院徵詢
    結果，公訴檢察官於本院準備及審判程序中表示本案犯罪事
    實請以臺灣基隆地方法院檢察署九十九年度偵字第一六七三
    、一七二五號追加起訴書為準，且同署九十九年度偵字第九
    八一號起訴書所載犯罪事實與上開追加起訴書記載有所不符
    處均予以更正如上開追加起訴書等意見，有本院準備及審判
    程序筆錄在卷可憑，基於檢察一體原則，起訴事實應以公訴
    檢察官到庭陳述為準。
  (六)爰審酌被告己○○前有違反毒品危害防制條例、強盜及多次
    竊盜前科，被告戊○○前有竊盜及多次違反毒品危害防制條
    例之前科，被告丁○○則有妨害性自主及多次竊盜前科，有
    臺灣高等法院被告前案紀錄表在卷可參，素行均非佳，且渠
    等正當壯年，不思以正當途徑獲取財物，或因缺錢花用，或
    因為購買毒品施用，而結夥三人攜帶兇器毀壞門扇侵入他人
    住宅行竊財物，又被告丁○○前已行竊告訴人二次（參臺灣
    基隆地方法院檢察署九十九年度偵字第一一八○號起訴書）
    ，竟食髓知味，提議再度前往行竊，犯罪動機、手段均不足
    取，且對告訴人造成財物損害；惟渠等行竊手段平和，事後
    對所犯均自白不諱，犯後態度尚可，兼衡渠等家庭狀況、智
    識程度及犯罪分工等一切情狀，分別量處如主文所示之刑示
    懲。
  (七)現場查扣之油壓剪一支及鋸片二支，係被告三人所有而供渠
    等為上開犯行所用之物，經被告三人於本院審判程序供承在
    卷，爰依法併予宣告沒收。至被告己○○至上開吉利貨車出
    租行返還前揭所承租之自用小貨車時，而為警查扣之油壓剪
    及鐵鎚各一支，被告三人於本院審判程序均供述與本案犯罪
    無涉，而係工作所用之物等語，且查無積極證據可認與本案
    犯罪有關，自無沒收之依據，附此敘明。
據上論斷，應依刑事訴訟法第二百七十三條之一第一項、第二百
九十九條第一項前段，刑法第二十八條、第三百二十一條第一項
第四款、第三款、第二款、第四十七條第一項、第三十八條第一
項第二款，判決如主文。
本案經檢察官乙○○到庭執行職務。
中    華    民    國    99    年    5     月    31    日
                  刑事第三庭法  官  陳賢德
以上正本證明與原本無異。
如不服本判決應於收受送達後10日內向本院提出上訴書狀，並應
敘述具體理由；其未敘述上訴理由者，應於上訴期間屆滿後20日
內向本院補提理由書(均須按他造當事人之人數附繕本)「切勿逕
送上級法院」。
中    華    民    國    99    年    6     月    2     日
                            書記官  王靜敏
附錄論罪科刑法條
中華民國刑法第三百二十一條第一項第一項
犯竊盜罪而有左列情形之一者，處六月以上五年以下有期徒刑：
一、於夜間侵入住宅或有人居住之建築物、船艦或隱匿其內而犯
    之者。
二、毀越門扇、牆垣或其他安全設備而犯之者。
三、攜帶兇器而犯之者。
四、結夥三人以上而犯之者。
五、乘火災、水災或其他災害之際而犯之者。
六、在車站或埠頭而犯之者。

司法院資訊處製作；財團法人民間司法改革基金會備份。
